【裁判字號】    99,消債抗,214
【裁判日期】    991015
【裁判案由】    消債聲明異議
【裁判全文】
臺灣高雄地方法院民事裁定           99年度消債抗字第214號
抗  告  人  丁越杰原名丁東逸.
上列抗告人因消費者債務清理事件聲請更生，不服本院民國99年
7 月30日99年度事聲字第189 號廢棄更生方案認可之裁定，提起
抗告，本院裁定如下：
    主  文
抗告駁回。
抗告程序費用新臺幣壹仟元由抗告人負擔。
    理    由
一、抗告意旨略以：其積欠中央信託局（併入臺灣銀行股份有限
    公司，下稱臺灣銀行）保證債務，然臺灣銀行未於本院所定
    期間申報債權或於補報債權期限內補報債權，且於更生裁定
    開始後仍繼續扣除抗告人之薪資，故本院99年度事聲字第
    189 號裁定（下稱原裁定）認為其依更生程序清償無擔保債
    權約37.43%，與臺灣銀行之債權全額清償相較之下，有受償
    不公之情況，據此廢棄更生方案認可；惟抗告人若依循原裁
    定結果償還債務，屆時臺灣銀行知曉抗告人未償還此保證債
    務後，向法院聲請強制執行抗告人之薪資，則更生程序之債
    權銀行更無法受償，此有違消費者債務清理條例（下稱消債
    條例）立法理由及目的，故原裁定若欲懲罰臺灣銀行未依更
    生程序依法陳報債權之過失及怠惰之債權人，亦不能不考慮
    抗告人之立場，爰此聲明求為：原裁定廢棄，並准為開始更
    生程序等語。
二、按消債條例之制定，乃為使負債務之消費者得依本條例所定
    程序清理其債務，以調整其與債權人及其他利害關係人之權
    利義務關係，保障債權人之公平受償，謀求消費者經濟生活
    之更生，進而健全社會經濟之發展，乃消債條例第1 條所明
    定。是以，除有消債條例第63條第1 項、第64條第2 項所定
    之情形外，法院得斟酌裁量認可更生方案。
三、抗告人聲請更生，經本院以98年3 月27日以98年度消債更字
    第303 號裁定開始更生程序，抗告人提出按月清償新臺幣（
    下同）16,000元，8 年總清償額共計1,536,000 元之方案（
    下稱系爭更生方案），本院司法事務官認系爭更生方案為允
    當可行，而於99年4 月26日以98年度司執消債更字第341 號
    裁定認可（下稱原更生裁定），惟因永豐商業銀行股份有限
    公司、萬泰商業銀行股份有限公司、臺北富邦商業銀行股份
    有限公司聲明異議，經原裁定認明抗告人平均每月收入為
    47,473元，原更生裁定所認係屬有誤，並以抗告人扣除必要
    支出及扶養費後之餘額，於8 年期間將可清償1,726,656 元
    ，占債權表全體債權金額約42.07%，認系爭更生方案清償成
    數僅37.43%，條件難認公允為由，廢棄系爭更生方案之認可
    。是抗告人抗告意旨認：原裁定係因臺灣銀行未依更生程序
    陳報債權，為懲罰臺灣銀行之過失及怠惰，及認為臺灣銀行
    得全額清償有受償不公之情形，故廢棄原更生裁定云云，已
    有誤會，合先敘明。
四、參諸抗告人現於鳳山市公所清潔隊擔任司機，98年度薪資收
    入有569, 676元，平均每月約為47,473元，有稅務電子閘門
    財產所得調件明細表附卷可稽（事聲卷第37頁）；抗告人與
    其配偶陳綠駖共同育有2 名未成年子女，有戶籍謄本可憑（
    消債更卷第25至27頁），而陳綠駖於95年、96年度並無申報
    所得資料，名下無任何財產，有財政部台灣省南區國稅局綜
    合所得稅各類所得資料清單、財產歸屬資料清單可憑（消債
    更卷第41至43頁），是以，2 名未成年子女之扶養費，需由
    相對人獨立負擔，應可認定；又抗告人現居於高雄縣，其個
    人最低生活費用以台灣省98年度每人每月最低生活費標準9,
    829 元計算，應為適當，故抗告人每月必要支出應為29,
    487 元（9, 829（元）＋9,829 （元）*2＝29,487（元））
    。是抗告人98年每月薪資扣除必要支出及扶養費後，尚餘
    17, 986 元（47,473（元）－29, 487 （元）＝17, 986 （
    元））可供清償債務，8 年期間將可清償1,726,656 元，占
    債權表全體債權金額約42.07%，因此原裁定認系爭更生方案
    ，抗告人每月僅清償16,000元，清償成數亦僅37.43%，難謂
    公允，故據此廢棄原更生裁定一事，即屬妥適。
五、綜上所述，抗告人上開抗告理由，並非可採。原裁定以系爭
    更生方案認抗告人月平均收入為32,385元，每月僅可提出
    16,000元供清償債務，與事實未合等情，廢棄原更生裁定，
    並無違誤。抗告意旨指摘原裁定不當，求予廢棄，為無理由
    ，應予駁回。
六、據上論結，本件抗告為無理由，依消費者債務清理條例第11
    條第2 項、第15條，民事訴訟法第495 條之1 第1 項、第
    449 條第1 項、第95條、第78條，裁定如主文。
中    華    民    國    99    年    10    月    15    日
                 民事鳳山分庭審判長  法  官  楊富強
                                     法  官  何悅芳
                                     法  官  張琬如
以上為正本，係照原本作成。
本裁定不得再抗告。
中    華    民    國    99    年    10    月    15    日
                                     書記官  劉國偉

司法院資訊處製作；財團法人民間司法改革基金會備份。
